【裁判字號】    99,訴,1258
【裁判日期】    991213
【裁判案由】    偽造文書等
【裁判全文】
臺灣彰化地方法院刑事判決              99年度訴字第1258號
公  訴  人  臺灣彰化地方法院檢察署檢察官
被      告  董尤敏
上列被告因偽造文書等案件，經檢察官提起公訴（99年度偵緝字
第263、264 號），本院依簡式審判程序判決如下：
    主  文
董尤敏犯行使偽造私文書罪，處有期徒刑貳月，如易科罰金，以
新臺幣壹仟元折算壹日，減為有期徒刑壹月，如易科罰金，以新
臺幣壹仟元折算壹日，未扣案之台灣大哥大行動通信網路業務服
務申請書「申請人簽章」及「立同意書人」欄位上偽造之「盧志
維」署押各壹枚均沒收。又犯行使偽造私文書罪，處有期徒刑
月，如易科罰金，以新臺幣壹仟元折算壹日，未扣案之威寶電信
股份有限公司行動電話服務申請書「申請人簽章」及威寶電信股
份有限公司精彩專案同意書「立同意書人」欄位上偽造之「盧稹
璋」署押各壹枚均沒收。應執行有期徒刑月，如易科罰金，以
新臺幣壹仟元折算壹日，未扣案之台灣大哥大行動通信網路業務
服務申請書「申請人簽章」及「立同意書人」欄位上偽造之「盧
志維」署押各壹枚、威寶電信股份有限公司行動電話服務申請書
「申請人簽章」及威寶電信股份有限公司精彩專案同意書「立同
意書人」欄位上偽造之「盧稹璋」署押各壹枚均沒收。
    犯 罪 事 實
一、董尤敏與盧稹璋曾係夫妻，盧志維為其等之子，於民國95年
    間，3 人同住在彰化縣田中鎮○○街118 巷12號房屋內，詎
    董尤敏竟意圖為自己不法之所有，基於行使偽造私文書、詐
    欺取財、詐欺得利之犯意，先後為下列犯行：
  (一)於95年8 月5 日某時，董尤敏未經盧志維之同意或授權，即
    持盧志維放置在上址住處某抽屜之國民身分證、全民健康保
    險卡各1 張（申辦完畢後即將該文件返還），至位於彰化縣
    彰化市之日月光通訊行，向該通訊行某不詳之門市銷售人員
    表示要申請行動電話門號使用，並偽以「盧志維」名義，在
    「台灣大哥大行動通信網路業務服務申請書」之「申請人簽
    章」及「立同意書人」等欄位上，以簽名之方式偽造「盧志
    維」之署名各1 枚，表示係「盧志維」本人申辦之意，再持
    以交付門市人員而行使之，足以生損害於盧志維及台灣大哥
    大股份有限公司（下稱台灣大哥大公司）對於申請行動電話
    門號租用人資料管理之正確性，同時使台灣大哥大公司陷於
    錯誤逕認「盧志維」有意申請門號，進而核發0000000000號
    行動電話門號SIM 卡予董尤敏，董尤敏即以此方式詐得SIM
    卡1 張及行動電話手機1 具，並自取得該SIM 卡後，多次撥
    打上開行動電話門號，致使台灣大哥大公司對於非真正申請
    行動電話門號之人提供電信服務，並列帳於盧志維名下，藉
    此獲得免費使用門號0000000000號行動電話之電信服務新臺
    幣（下同）9,848 元之不法利益。
  (二)於96年4 月10日某時，董尤敏復未經盧稹璋之同意或授權，
    即持盧稹璋放置在上址住處某抽屜內之國民身分證、汽車駕
    駛執照各1 張（申辦完畢後即將該文件返還），至位於彰化
    縣員林鎮○○街89號1 樓之某通訊行，向該通訊行某不詳之
    門市銷售人員表示要申請行動電話門號使用，並偽以「盧稹
    璋」名義，在「威寶電信股份有限公司行動電話服務申請書
    」之「申請人簽章」，及於「威寶電信股份有限公司精彩專
    案同意書」之「立同意書人」等欄位上，以簽名之方式偽造
    「盧稹璋」之署名各1 枚，表示係「盧稹璋」本人申辦之意
    ，再持以交付門市人員而行使之，足以生損害於盧稹璋及威
    寶電信股份有限公司（下稱威寶電信公司）對於申請行動電
    話門號租用人資料管理之正確性，同時使威寶電信公司陷於
    錯誤逕認「盧稹章」有意申請門號，進而核發0000000000號
    行動電話門號SIM 卡予董尤敏，董尤敏即以此方式詐得SIM
    卡1 張，並於同日再以2,000 元之價格，將該SIM 卡售予上
    開通訊行，復由年籍不詳之成年人多次撥打上開行動電話門
    號，致使威寶電信公司對於非真正申請行動電話門號之人提
    供電信服務，並列帳於盧稹璋名下，迄至96年7 月25日止，
    使第三人獲得免費使用門號0000000000號行動電話之電信服
    務7, 123元之不法利益。
二、嗣經盧稹璋、盧志維分別收受台灣大哥大公司、威寶電信公
    司所寄發上開行動電話門號之繳款書及存證信函後，乃向臺
    灣彰化地方法院檢察署具狀告訴，並由該署指揮彰化縣警察
    局刑警大隊員警循線查悉上情。
三、案經盧稹璋、盧志維訴請臺灣彰化地方法院檢察署檢察官偵
    查起訴。
    理  由
一、被告董尤敏所犯為死刑、無期徒刑、最輕本刑為3 年以上有
    期徒刑或高等法院管轄第一審案件以外之罪，並於本院行準
    備程序時就被訴事實為有罪之陳述，本院合議庭依刑事訴訟
    法第273 條之1 第1 項規定，裁定改由受命法官獨任行簡式
    審判程序，合先敘明。
二、上揭犯罪事實，業據被告於本院審理中坦承不諱，核與證人
    即告訴人盧稹璋、盧志維於警詢、偵訊中證述情節相符，並
    有台灣大哥大行動通訊網路業務服務申請書、威寶電信公司
    行動電話服務申請書、威寶電信公司精彩專案同意書、天緯
    股份有限公司存證信函各1 紙附卷足參，足認被告任意性自
    白與事實相符。本案事證明確，被告犯行堪以認定，應予依
    法論科。
三、按刑法上偽造署押罪，係指單純偽造簽名、畫押而言，若在
    制式之書類上偽造他人簽名，已為一定意思表示，具有申請
    書或收據等類性質者，則係犯偽造文書罪（最高法院88年度
    臺非字第146 號判決要旨參照）；復按行動電話SIM 卡可供
    通訊之使用，且在一定條件下具有可轉讓性，而有一定之財
    產價值，顯具有財物之性質。查被告分別偽造如事實欄所載
    之行動電話服務申請書、精彩專案同意書並持以行使，足以
    生損害於告訴人盧稹璋、盧志維及台灣大哥大公司、威寶電
    信公司對於行動電話申請人之審核權及使用者帳務管理之正
    確性，並因而詐得如事實欄所示之門號SIM 卡2 張及行動電
    話手機1 具，嗣又撥打門號0000000000號行動電話，及使第
    三人撥打門號0000000000號行動電話，分別詐得免付通信費
    用9,848 元、7,123 元之不法利益。是核被告上開所為，分
    別係犯刑法第216 條、第210 條之行使偽造私文書罪、刑法
    第339 條第1 項之詐欺取財罪及同條第2 項之詐欺得利罪。
    被告各次偽造署押之行為，為偽造文書之階段行為，又其偽
    造私文書之低度行為，為行使偽造私文書之高度行為所吸收
    ，均不另論罪。被告多次撥打0000000000號行動電話以及交
    由第三人多次撥打0000000000號行動電話，係分別基於詐得
    台灣大哥大公司、威寶電信公司提供電信服務而免付費之不
    法利益之目的所為，均屬單一犯意之接續行為，且侵害同一
    法益，皆為接續犯，分別論以1 個詐欺得利罪。被告就事實
    欄一(一)、(二)所為，各係基於不法所有之意圖，以同一時地行
    使偽造私文書之方式，詐得行動電話手機1 具及SIM 卡1 張
    或SIM 卡1 張後，再持以撥打或使第三人撥打而分別詐取電
    信服務9,848 、7,123 元之不法利益，其犯罪目的單一，依
    一般社會通念，認應分別評價為一罪方符合刑罰公平原則，
    如予數罪併罰，反有過度處罰之疑，與人民法律感情亦有未
    契合，是其2 次所犯行使偽造私文書、詐欺取財、詐欺得利
    罪間，皆各屬一行為觸犯三罪名，各為想像競合犯，應分別
    依刑法第55條規定，從一重之行使偽造私文書罪處斷。又被
    告先後2 次行使偽造私文書犯行，犯意各別，應予分論併罰
    。
四、爰審酌被告於為本案之前未有前案紀錄，有臺灣高等法院被
    告前案紀錄表1 份在卷可參，素行尚佳，然竟擅取告訴人所
    有之國民身分證、全民健保卡及汽車駕駛執照等物，2 次冒
    名申辦行動電話，致生損害於告訴人、台灣大哥大公司、威
    寶電信公司，惟所得財物、財產上不法利益非鉅，且其於犯
    後坦承犯行，態度尚屬良好，並分別與上開電信業者達成協
    議分期償還電信費用，有附卷繳款明細、公務電話紀錄表等
    資料足憑（見本院卷第38至42頁），告訴人於本院審理中亦
    均表示原諒被告等情（見本院卷第18頁），暨被告之智識程
    度、生活狀況、犯罪手段等一切情況，分別量處如主文所示
    之刑，並定其應執行刑，且均諭知易科罰金之折算標準。又
    被告所為事實欄一(一)之犯罪時間係在96年4 月24日之前，合
    於中華民國九十六年罪犯減刑條例之規定，應依該條例第2
    條第1 項第3 款規定，減其宣告刑2 分之1 ，並諭知易科罰
    金之折算標準；另事實欄一(二)部分，被告於96年4 月10日以
    行使偽造私文書之方式，詐得SIM 卡1 張並進而使第三人得
    以撥打而詐取電信服務之不法利益，而認上開三罪間，為想
    像競合犯之裁判上一罪，已如前述，惟該第三人詐取電信服
    務之不法利益迄至96年7 月25日始告終結，有卷附威寶電信
    公司電信費收據1 紙可參（見本院卷第40頁），是其犯罪時
    間已非在96年4 月24日之前，自不得予以減刑。並依同條例
    第11條規定，就上開得減刑與不得減刑之罪，定如主文所示
    應執行之刑暨諭知易科罰金之折算標準。
五、按上訴人用以詐欺取財之偽造、變造等書類，既已交付於被
    害人收受，則該物非屬上訴人所有，除偽造書類上偽造之印
    文、署押，應依刑法第219 條予以沒收外，依同法第38條第
    3 項之規定，即不得再對各該書類諭知沒收（最高法院43年
    台上字第747 號判例要旨參照）。查被告以偽造之上開行動
    電話申請書、精彩專案同意書分別向台灣大哥大公司、威寶
    電信公司申辦行動電話門號使用，並將前揭文書交付予電信
    公司，已均屬該公司所有，而非被告所有，自無從宣告沒收
    。至被告在「台灣大哥大行動通信網路業務服務申請書」之
    「申請人簽章」及「立同意書人」等欄位上，以簽名之方式
    偽造「盧志維」之署名各1 枚；在「威寶電信股份有限公司
    行動電話服務申請書」之「申請人簽章」，及於「威寶電信
    股份有限公司精彩專案同意書」之「立同意書人」等欄位上
    ，以簽名之方式偽造「盧稹璋」之署名各1 枚；均屬偽造之
    署押，雖未扣案，然無積極證據證明業已滅失，仍應依刑法
    第219 條之規定，不問屬於犯人與否，分別於各次犯行項下
    宣告沒收。末按簽名雖為署押之一種，而署押係指在物體上
    署名或簽押，用以證明一定之意思表示，或一定之事實者而
    言，如僅書寫姓名以資識別，而非證明一定意思表示或一定
    事實，且亦非表示本人簽名之意思者，則不生署押之問題；
    又刑法第217 條所稱之「偽造署押」，係指行為人冒用本人
    名義在文件上簽名或為民法第3 條第3 項所稱指印之類似簽
    名之行為者而言，如果僅在空白文書之姓名欄，書寫他人之
    姓名，其作用係識別人稱之用，而無簽名或類似與簽名有同
    一效力之行為者，即非該條所稱之署押，既非署押，即不生
    同法第219 條不問屬於犯人與否沒收之問題（最高法院85年
    度臺上字第1549號、92年度臺上字第2648號、80年度臺非字
    第277 號判決意旨參照）。本件被告在上開行動電話服務申
    請書上申請人基本資料之申請人姓名欄雖分別填載有「盧稹
    璋」、「盧志維」之姓名，其目的僅在識別申請人為何人，
    尚與偽造署押有別，自無庸依刑法第219 條諭知沒收。
六、又被告係冒用他人名義申請行動電話門號供己使用，與盜接
    或盜用他人電信設備通信之情形迥不相侔，此觀諸最高法院
    88年度臺非字第43號判決意旨即明，是本案尚無將被告繩以
    電信法第56條第1 項之餘地，附此敘明。
據上論斷，應依刑事訴訟法第273 條之1 第1 項、第299 條第1
項前段，刑法第216 條、第210 條、第339 條第1 項、第2 項、
第55條、第51條第5 款、第219 條、第41條第1 項前段，刑法施
行法第1 條之1 第1 項、第2 項前段，中華民國九十六年罪犯減
刑條例第2 條第1 項第3 款、第7 條、第9 條、第11條，判決如
主文。
本案經檢察官朱健福到庭執行職務。
中    華    民    國    99    年    12    月    13    日
                  刑事第三庭    法  官    林怡君
以上正本證明與原本無異。
如不服本判決，應於收受判決後10日內向本院提出上訴書狀，並
應敘述具體理由；其未敘述上訴理由者，應於上訴期間屆滿後20
日內向本院補提理由書（均須按他造當事人之人數附繕本「切勿
逕送上級法院」）。
告訴人或被害人對於判決如有不服具備理由請求檢察官上訴者，
其上訴期間之計算係以檢察官收受判決正本之日期為準。
中    華    民    國    99    年    12    月    13    日
                                書記官    顧嘉文
附錄本案論罪科刑法條全文：
中華民國刑法第210條
（偽造變造私文書罪）
偽造、變造私文書，足以生損害於公眾或他人者，處 5 年以下
有期徒刑。
中華民國刑法第339條
（普通詐欺罪）
意圖為自己或第三人不法之所有，以詐術使人將本人或第三人之
物交付者，處 5 年以下有期徒刑、拘役或科或併科 1 千元以下
罰金。
以前項方法得財產上不法之利益或使第三人得之者，亦同。
前二項之未遂犯罰之。
中華民國九十六年罪犯減刑條例第二條
 (減刑標準 )
犯罪在中華民國九十六年四月二十四日以前者，除本條例另有規
定外，依下列規定減刑：
    一、死刑減為無期徒刑。
    二、無期徒刑減為有期徒刑二十年。
    三、有期徒刑、拘役或罰金，減其刑期或金額二分之一。
    緩刑或假釋中之人犯，於本條例施行之日起，視為已依前項
規定減其宣告刑，毋庸聲請裁定減刑。但經撤銷緩刑之宣告或假
釋者，仍應依本條例規定聲請裁定減刑。
中華民國九十六年罪犯減刑條例第九條
(減刑方法 )
犯最重本刑為五年以下有期徒刑以下之刑之罪，依本條例規定減
為六月以下有期徒刑、拘役者，應於為減刑裁判時，併諭知易科
罰金折算之標準。

司法院資訊處製作；財團法人民間司法改革基金會備份。
